【裁判字號】    90,上訴,3014
【裁判日期】    901011
【裁判案由】    毒品危害防制條例
【裁判全文】
臺灣高等法院刑事判決                            九十年度上訴字第三一四號
    上  訴  人
    被      告  丁○○
    指定辯護人  本院公設辯護人
右上訴人因違反毒品危害防制條例案件，不服臺灣板橋地方法院九十年度訴字第七三
四號，中華民國九十年七月十三日第一審判決（起訴案號：臺灣板橋地方法院檢察署
八十九年度偵字第一三一三三號、第一五一一六號、第一六二一二號）提起上訴，本
院判決如左：
    主  文
上訴駁回。
    事  實
一、丁○○（綽號「雞皮」）曾因違反麻醉藥品管理條例案件，於民國（下同）八十
    六年七月二十四日經臺灣板橋地方法院以八十六年度易字第一六六九號刑事判決
    判處有期徒刑六月，同年八月二十九日判決確定，同年十月六日因易科罰金執行
    完畢。仍不知悔改，緣警方於八十九年八月二十四日下午，在臺北縣中和市○○
    路某處查獲甲○○（斯時原名王威翔，嗣八十九年九月十一日改名，由檢察官另
    行偵辦），經甲○○向警供出毒品來源係向綽號「小楊」之真實姓名年籍均不詳
    之成年男子購買，經警授意以0000000000號行動電話向綽號「小楊」
    者佯稱要購買新台幣（以下同）五千元之安非他命，惟因「小楊」於電話中表示
    無暇售予，並留下綽號『雞皮』之丁○○所有0000000000號行動電話
    門號予甲○○，甲○○隨即轉而撥打上開門號而與丁○○聯絡，並向丁○○表明
    係由「小楊」介紹，欲購買五千元之安非他命，丁○○乃意圖牟利，基於販賣第
    二級毒品安非他命之犯意，與甲○○相約在臺北縣永和市○○路一二八巷巷口交
    易。惟因丁○○與甲○○素未謀面，遂由警員丙○○喬裝係甲○○而至臺北縣永
    和市○○路一二八巷巷口等候，殆於同日十八時五十分許，丁○○依約前來時，
    警員丙○○出面表示伊係「阿翔」，並經丁○○詢明有攜帶現金而不疑有他後，
    即取出安非他命二包（淨重三．八公克）交予警員丙○○，在丙○○尚未交錢之
    際，旋為警逮捕並未得逞。
二、案經臺北市政府警察局、臺北市政府警察局刑事警察大隊及臺北市政府警察局中
    正第一分局移送臺灣板橋地方法院檢察署檢察官偵查起訴。
理  由
一、訊據被告丁○○固坦承伊綽號為「雞皮」，於前開時地經甲○○以其所使用之0
    000000000行動電話門號聯絡後而相約，嗣將安非他命二包交予喬裝為
    甲○○之警員丙○○而為警當場逮捕等情，但矢口否認有何販賣安非他命之犯行
    ，辯稱：因「小楊」於當日早上去其住處，不知是故意還是不小心，將安非他命
    掉在沙發上，後來小楊打電話給伊說叫一個叫「阿翔」的人來拿，後來有一個自
    稱阿翔的人打電話來，伊乃與之相約在伊之住處附近交還安非他命云云。惟查：
（一）被告丁○○販賣安非他命之前揭犯罪事實，業據證人甲○○於警訊中供稱：「
      我的毒品來源都是向綽號『小楊』之男子所購買，每次向他購買時都是打他的
      行動電話0000000000號，雙方約定後，我便向他購買安非他命，每
      次每包一千及五百元不等之代價，我至少向他購買了五、六次，．．，今八月
      二十四日下午我欲向『小楊』購買安非他命，遂打『小楊』00000000
      00號行動電話，『小楊』稱加班沒空，叫我打乙支000000000號行
      動電話給綽號『雞皮』之男子，向他購買安非他命，經我打『0000000
      00號』號行動電話給『雞皮』之男子，雙方約定在臺北縣永和市○○路一二
      八巷口交易，尚未完成交易就為警查獲」等語（見八十九年度偵字第一六二一
      二號卷第一頁背面），嗣其於原審審理中亦證稱：「（警方如何查獲？）在朋
      友中和市○○路附近一樓的房子裡面，警察進來說要拿五千元的東西，後來我
      打給小楊，說朋友要五千元的東西，他給我電話號碼叫我打電話給那個人，說
      他是介紹人，但我不知道那個人是誰，我就打電話去說有人要拿五千元的安非
      他命，是小楊介紹的，隨後我把電話拿給警察聽，我就被帶到警察局了，後來
      被告被帶到警察局時我有看到被告」、「（小楊有向你說有人要還安非他命給
      小楊，叫你去拿？）不是。是小楊介紹別人要給我安非他命」等語（原審九十
      年六月十五日訊問筆錄），另證人即警員證人彭士哲於偵查時證稱：「我們查
      獲王威翔在某處與人交易毒品，就前往該處埋伏，而交易對象『小楊』並未出
      現，我們因而出面盤查王威翔，盤查結果王威翔無不法情事，在盤查中王威翔
      接到『小楊』電話，說他不來了，但他委託丁○○在本件查獲地交毒品賣給王
      威翔，丁○○綽號叫『雞皮』我們問他與『雞皮』是否見過面，王威翔說沒見
      過也不認識，我們就由另一偵查員充當王威翔在該處等『雞皮』，後來雞皮真
      的出現，並問偵查員是否『小楊』的朋友，偵查員回說是，他進一步問：錢有
      無帶來，偵查員就把五千元拿出來，『雞皮』就問是否『小楊』所說的五千元
      ，他要求錢讓他看，他看到錢後就把安非他命交給偵查員，我們埋伏在旁見此
      情形就出面捉人」等語（偵查卷第四十頁背面、第四十一頁正面）。又查證人
      即警員丙○○於原審審理中亦結證稱：「（八十九年八月四日下午是否有查獲
      被告涉嫌販賣毒品？經過情形如何？）有，有線報說有『阿翔』的男子有使用
      毒品，後來在他住處附近查獲王威翔，就問他毒品是向誰買的，他說有另一個
      朋友小楊，所以就叫他打電話給小楊，小楊說他沒有東西，但會幫忙調，小楊
      打電話叫他去永和市○○路一二八巷巷口等，我們在現場埋伏，王威翔有去，
      但他們彼此沒有見過面，所以由我喬裝是王威翔等賣主來，後來等了近二十分
      鐘，丁○○出現，就在巷口等，我走過去跟他表示說我是阿翔，他問我身上有
      無帶錢，我說有，我還沒有拿錢給他，他就把東西交給我，當初有說好要買五
      千元，我看到安非他命就把他逮捕了，他透明塑膠袋裝著安非他命，從外面可
      以看得出來，．．。」等語（原審九十年五月三十日訊問筆錄）。於本院調查
      時證稱：「（甲○○是否有承認安非他命是要向小楊買的？）是的。我們是問
      他有沒有辦法聯絡小楊，他說要聯絡看看。電話中小楊說他在上班，而且他那
      裡也沒有貨。小楊就留丁○○的行動電話叫他跟丁○○聯絡。約定在永元路一
      二八巷巷口交貨，地點、金錢都是甲○○跟被告自己約定的」、「（約定交貨
      的地點甲○○是否有在場？）有的。他留在車上，我就假裝是甲○○，我就下
      車。（後來你如何跟丁○○交談？）當時被告就問我是不是阿翔，我就問他有
      沒有帶東西出來，他說有。他就從巷口的電線桿旁邊拿出來，我看到他拿出安
      非他命，我就將他逮捕了。（他當時拿出多少安非他命？你有沒有交給他錢？
      ）當時是兩包包成一大包。他有問我有沒有帶錢，我說有，我並沒有拿出錢要
      給他」等語（本院九十年九月二十一日訊問筆錄）。
（二）被告雖辯稱因「小楊」於當日早上去其住處，不知是故意還是不小心，將安非
      他命掉在沙發上，後來小楊打電話給伊說叫一個叫「阿翔」的人來拿，後來有
一個自稱阿翔的人打電話來，伊乃與之相約在伊之住處附近交還安非他命云云
      。惟查被告於警訊時已供稱：「（今警方埋伏在現場時你正與何人交易？你又
      與他為何關係？）我當時正與一位叫『王威翔』之男子作交易，他是別人介紹
      過來的我並不認識他」等語。另警員訊以被查獲之安非他命係如何取得時，被
      告亦供稱；「我是在民國八十九年八月二十四日上午向綽號『小楊』以新台幣
      五千元購得」等語（見八十九年偵字第一六二一二號卷第八頁背面、第九頁背
      面），並未辯稱「小楊」究係如何將安非他命留於其住處等情；又被告於檢察
      官偵查中稱：「（身上安非他命何來？）『小楊』寄放的」（八十九年偵字第
      一六二一二號卷第二十七頁背面）、「小楊打000000000號手機給我
      說他在上班，早上在我家吸安非他命，帶著去上班不方便，下午五、六時他打
      電話給我說他要過來拿．．．．。」等語（八十九年度偵字第一三一三三號卷
      第六十四頁正面）；嗣於原審審理中卻又供稱：「但要交給王威翔的安非他命
      不是我的，是『小楊』掉在我家的」、「『小楊』當天來我家，吸食安非他命
      後，就故意把剩下的安非他命掉在我家沙發底下。」（原審九十年五月十六日
      訊問筆錄）、「當時他（小楊）打完電動玩具後去我家，不知道是故意還是不
      小心，把安非他命掉在我家沙發上，．．．。」（原審九十年七月六日審判筆
      錄），其就「小楊」係「寄放」或「掉落」於其住處？「小楊」係將安非他命
      「掉於」沙發上或沙發底下？前後所述並不一致；抑有進者，被告甫於八十九
      年七月七日於交付其受託購買之安非他命予乙○○時為警當場查獲，衡情被告
      對涉及毒品之行為當更戒慎，若非有利可圖，豈肯冒此風險而僅代人交還安非
      他命？益徵被告所辯不足採信。
（三）指定辯護人於原審雖辯護稱：被告於未拿取金錢前即交付安非他命予喬裝為甲○○之警員丙○○，是與交易安非他命之常情有違云云；惟交易毒品時是否一
      手交錢一手交貨，衡情與販賣毒品者是否信賴買受者及販賣毒品者個人之習性
      有關，尚非可一概而論，查證人丙○○於原審及本院調查時已結證稱被告確曾
      於交付安非他命前詢問其身上是否帶錢，另證人甲○○亦結證稱已向被告表示
      係由「小楊」所介紹等情，均業如前述，是其因信賴「小楊」所介紹之人，且
      已問明買方有攜帶金錢，是其未待取得金錢即交付安非他命，尚難認與販賣安
      非他命之常情相悖，是指定辯護人所辯，並不足為被告有利之認定。此外，復
      有扣案之安非他命二包（淨重三．八公克）及臺北市政府警察局中正第一分局
      查獲涉嫌毒品危害防制條例案件毒品初步鑑驗報告單一紙附卷（見八十九年度
      偵字第一六二一二號卷第十三頁）足資佐證。本件事證已臻明確，被告犯行均
      洵堪認定，自應依法論科。
二、查販賣安非他命係違法行為，非可公然為之，且有其獨特之販售路線及管道，復
    無公定價格，容易分裝份量，而每次買賣之價量，可能隨時依雙方關係深淺、資
    力、需求量及對行情之認知、來源是否充裕、查緝是否嚴緊、購買者被查獲時供
    述購買對象之可能風險之評估等，而異其標準，非可一概而論，從而販賣之利得
    ，一般除被告坦承犯行或價量俱臻明確外，委難察得實情，惟販賣之人從價差或
    量差中牟利之方式雖異，然其販賣行為在意圖營利則同一。本案被告未承認販賣
    安非他命，更不供述利得，致無法查得被告販賣之實際利得，惟被告與購買人非
    屬至親，當無可能甘冒重典而按購入價格轉售而不求利得之理；復按一般民眾普
    遍認知安非他命毒品之非法交易，政府一向查禁嚴森，且重罰不寬貸，衡諸常情
    ，倘非有利可圖，絕無平白甘冒被嚴查重罰高度風險之理，從而，舉凡其有償交
    易，除足反證其確係另基於某種非圖利本意之關係外，通常尚難因無法查悉其販
    入價格，作為是否高價賣出之比較，諉無營利之意思阻卻販賣犯行之追訴（參照
    最高法院八十四年四月十八日八十四年度第三次刑事庭會議決議意旨參照）。
三、查安非他命屬中樞神經興奮劑，具有輕微之成癮性，服用後會產生依賴性、耐藥
    性，並引起不安、頭昏、顫抖、亢進性反應、失眠、焦慮、譫妄、慢性中毒、精
    神障礙、類似精神分裂之錯覺、妄想及伴有行動與性格異常等副作用，其劑量增
    大時，甚或會死亡。而其慣用者，由於精神錯亂，更具有暴力攻擊及反社會行為
    等傾向，情況非常嚴重，且戒解不易，故毒品危害防制條例，將其列為第二級毒
    品。被告丁○○販賣安非他命予甲○○（警員丙○○）之犯行，雖甲○○（警員
    丙○○）並無購買毒品之真意，但被告既有販賣毒品之故意，且依約攜帶安非他
    命而交付，即已著手實施販賣毒品之行為，復無證據證明被告原屬意圖出售而販
    入該安非他命，是被告應係犯毒品危害防制條例第四條第五項、第二項之販賣第
    二級毒品未遂罪（既遂犯與未遂犯，僅犯罪狀態不同，不發生變更起訴法條之問
    題－參照司法院七十六年十月二十九日〈７６〉廳刑一字第一九八三號函），應
    依刑法第二十六條前段之規定按既遂犯之刑減輕之，而該次被告非法持有安非他
    命之低度行為，應為非法販賣安非他命之高度行為所吸收，而不另論罪。被告丁○○曾因違反麻醉藥品管理條例案件，於八十六年七月二十四日經臺灣板橋地方
    法院以八十六年度易字第一六六九號刑事判決判處有期徒刑六月，同年八月二十
    九日判決確定，同年十月六日因易科罰金執行完畢，此有臺灣高等法院檢察署刑
    案紀錄簡覆表在卷足按，其於前案執行完畢五年內再犯有期徒刑以上本案之罪，
    應依刑法第四十七規定，論以累犯，並加重其刑（法定本刑無期徒刑部分依法不
    得加重），並依法先加後減之。
四、原審認被告販賣安非他命罪證明確，援引毒品危害防制條例第四條第五項、第二
    項、第十八條第一項前段，刑法第十一條前段、第二十六條前段、第四十七條之
    規定，並審酌被告丁○○有違反麻醉藥品管理條例之前科，當知毒品有嚴重之危
    害性，詎仍為本案販賣安非他命之犯行、甫經警查獲後猶不知心生警惕、品性不
    佳、智識程度非低（高中畢業）、所生危害及犯罪後未見明顯悔意等一切情狀，
    就販賣安非他命罪部分，量處有期徒刑三年十月，並敘明扣案第二級毒品安非他
    命二包（淨重三．八公克），均係本案查獲之毒品，應依毒品危害防制條例第十
    八條第一項前段之規定宣告沒收銷燬之；至於其餘扣案之電子磅秤、吸食器、酒
    精燈、塑膠杓子及安非他命殘渣袋等，被告已供稱係伊吸食安非他命所用，復乏
    證據足認與本案犯行相涉，自不於本案宣告沒收；另扣案行動電話（廠牌型號：
    ＮＯＫＩＡ３２１０）一具（含ＳＩＭ卡），被告已否認為其所有，復乏證據認
    足認與沒收之規定相符，自不予宣告沒收；貝瑞塔模型槍一枝（含彈匣及子彈三
    顆，業經另案為不起訴處分），顯與本案無涉，自不應於本案宣告沒收，附此敘
    明。原審認事用法，並無不合，量刑亦屬妥適，被告上訴意旨猶執陳詞矢口否認
    犯罪，其上訴核無理由，應予駁回。
據上論斷，應依刑事訴訟法第三百六十八條，判決如主文。
本案經檢察官彭坤業到庭執行職務。
中    華    民    國     九十     年       十       月       十一       日
                          臺灣高等法院刑事第十七庭
          審判長法  官  陳  正  雄
                                    法  官  許  宗  和
                                    法  官  許  錦  印
右正本證明與原本無異。
如不服本判決應於收受送達後十日內向本院提出上訴書狀，其未敘述上訴之理由者並
得於提起上訴後十日內向本院補提理由書（均須按他造當事人之人數附繕本）。
                                    書記官  楊  妙  恩
中    華    民    國     九十     年       十       月       十五       日
附錄本判決論罪科刑法條全文：
毒品危害防制條例第四條：
製造、運輸、販賣第一級毒品者，處死刑或無期徒刑；處無期徒刑者，得併科新臺幣
一千萬元以下罰金。
製造、運輸、販賣第二級毒品者，處無期徒刑或七年以上有期徒刑；得併科新臺幣七
百萬元以下罰金。
製造、運輸、販賣第三級毒品者，處五年以上有期徒刑，得併科新臺幣五百萬元以下
罰金。
製造、運輸、販賣專供製造或施用毒品之器具者，處一年以上七年以下有期徒刑，得
併科新臺幣一百萬元以下罰金。
前四項之未遂犯罰之。


司法院資訊處製作；財團法人民間司法改革基金會備份。
